臺灣高雄地方法院刑事判決　　　　　　　96年度訴字第3212號
公　訴　人　臺灣高雄地方法院檢察署檢察官
被　　　告　乙○○
上列被告因違反毒品危害防制條例案件，經檢察官提起公訴（96
年度毒偵字第5571號），被告於本院準備程序進行中，就被訴事
實為有罪之陳述，經詢問當事人意見，合議庭裁定由受命法官依
簡式審判程序獨任審理，本院判決如下：
    主  文
乙○○施用第一級毒品，累犯，處有期徒刑玖月。扣案之海洛因
包（合計淨重零點肆公克，空包裝重零點陸公克）、海洛因
殘渣袋伍只、注射針筒（殘留海洛因）及塑膠鏟管（殘留海洛因
）各貳支均沒收銷燬之，扣案之葡萄糖壹包、注射針筒肆支、夾
鏈袋壹只沒收之。
    事  實
一、乙○○前於民國（下同）87年間因施用毒品案件，經本院裁
    定送觀察、勒戒後，認無繼續施用毒品之傾向，於87年7 月
    15日執行完畢釋放。又於88年間因施用毒品案件，經本院裁
    定送觀察、勒戒後，認有繼續施用毒品之傾向，而由臺灣高
    雄地方法院檢察署檢察官聲請強制戒治並提起公訴，強制戒
    治部分於89年7 月18日停止戒治付保護管束，同年11月14日
    保護管束期滿，視為執行完畢，起訴部分經本院以88年度訴
    字第2373號、臺灣高等法院高雄分院以89年度上訴字第481
    號判處應執行有期徒刑1 年2 月確定，於92年7 月1 日假釋
    ，同年9 月25日假釋期滿未經撤銷，視為執行完畢。再於93
    年間因施用毒品案件，經本院以93年度訴字第3128號判處有
    期徒刑8 月確定，於94年12月11日執行完畢，翌日出監。詎
    仍不知悔改，復基於施用第一級毒品海洛因之犯意，於96年
    6 月7 日中午某時，在其位於高雄市○鎮區鎮○路76號住處
    內，以將海洛因摻水置於針筒內注射之方式，施用第一級毒
    品海洛因1 次。嗣於96年6 月7 日18時10分許，經警持本院
    核發之搜索票至乙○○上開住處搜索而查獲，並扣得其所有
    供其施用之海洛因3 包（合計淨重0.34公克，空包裝重0.6
    公克，起訴書誤載為4 包）、用以或預備施用海洛因之葡萄
    糖1 包、注射針筒6 支（其中2 支殘留海洛因）、塑膠鏟管
    （殘留海洛因）2 支、海洛因殘渣袋5 只、夾鏈袋1 只。
二、案經高雄市政府警察局前鎮分局移請臺灣高雄地方法院檢察
    署檢察官偵查起訴。
    理  由
一、按本件被告乙○○所犯係死刑、無期徒刑、最輕本刑為3 年
    以上有期徒刑以外之罪，其於準備程序就前揭被訴事實為有
    罪之陳述，經受命法官告知簡式審判程序之旨，並聽取其與
    公訴人之意見後，本院認無不得或不宜改依簡式審判程序進
    行之處，爰依刑事訴訟法第273 條之1 第1 項，裁定本件由
    受命法官獨任進行簡式審判程序，合先敘明。
二、上揭事實，業據被告於偵訊及本院審理時坦承不諱，且被告
    於上開時、地遭搜索後經警採尿送驗，檢驗結果呈嗎啡陽性
    反應，有高雄市立凱旋醫院濫用藥物尿液檢驗報告、尿液代
    碼與姓名對照表各1 紙在卷可憑，又所扣得之白色粉末3 包
    （合計淨重0.34公克、空包裝重0.6 公克）經送法務部調查
    局鑑定結果，確為海洛因無誤，屬第一級毒品，有該局96年
    7 月21日調科壹字第09623056330 號鑑定書1 份在卷可考，
    此外，復有葡萄糖1 包、注射針筒6 支、塑膠鏟管2 支、海
    洛因殘渣袋5 只、夾鏈袋1 只扣案可稽，足認被告自白與事
    實相符，本件事證明確，被告犯行洵堪認定。
三、按海洛因為毒品危害防制條例第2 條第2 項第1 款所稱之第
    一級毒品，不得施用、持有。次按，犯毒品危害防制條例第
    10條施用第一、二級毒品之罪者，檢察官應聲請法院裁定，
    令被告入勒戒處所觀察、勒戒，經觀察、勒戒後，檢察官依
    據勒戒處所之陳報，認受觀察、勒戒人無繼續施用毒品傾向
    者，應即釋放，並為不起訴之處分；認受觀察、勒戒人有繼
    續施用毒品之傾向者，檢察官應聲請法院裁定令入戒治處所
    強制戒治，其期間為6 個月以上，至無繼續強制戒治之必要
    為止，但最長不得逾1 年，強制戒治期滿，應即釋放，由檢
    察官為不起訴之處分。觀察、勒戒或強制戒治執行完畢釋放
    後，5 年內再犯第10條施用第一、二級毒品之罪者，應依一
    般刑事訴訟程序予以起訴論罪科刑，此觀諸毒品危害防制條
    例第20條第1 項、第2 項、第23條第1 項、第2 項規定自明
    。而被告若於5 年內已再犯，經依法追訴處罰，縱其第3 次
    （或第3 次以上）再度施用毒品之時間，在初犯經觀察、勒
    戒或強制戒治執行完畢釋放5 年以後，已不合於「5 年後再
    犯」之規定，且因已於「5 年內再犯」，顯見其再犯率甚高
    ，原實施觀察、勒戒或強制戒治，已無法收其實效，即應依
    該條例第10條處罰（最高法院95年5 月9 日95年度第7 次刑
    事庭會議決議可資參照）。被告既有如犯罪事實欄所示觀察
    勒戒、強制戒治及論罪科刑之前科，有臺灣高等法院被告前
    案紀錄表1 份在卷可按，本件施用毒品案件依前述規定自應
    予以起訴論罪科刑。是核被告所為，係犯毒品危害防制條例
    第10條第1 項之施用第一級毒品罪。被告持有第一級毒品海
    洛因之低度行為，應為施用第一級毒品海洛因之高度行為所
    吸收，不另論罪。被告曾有如犯罪事實欄所載之論罪科刑前
    科，有上開前案紀錄表在卷可參，其於有期徒刑執行完畢後
    5 年內，故意再犯本件有期徒刑以上之罪，為累犯，應依刑
    法第47條第1 項規定加重其刑。爰審酌被告經觀察勒戒、強
    制戒治及論罪科刑後，仍未能戒絕毒癮，顯見其戒絕毒癮之
    意念非堅，惟念其於犯罪後坦承犯行，且施用毒品行為，乃
    屬對自身健康之戕害行為，及犯罪動機、目的、手段等一切
    情狀，量處如主文所示之刑。
四、扣案之白色粉末3 包（合計淨重0.34公克，空包裝重0.6 公
    克），經鑑定結果均含有海洛因成分，前已述及，且係被告
    所有供其施用之物，業據被告於警詢時自承在卷，而盛裝上
    開海洛因之空包裝袋，雖經法務部調查局就之與其所盛裝之
    第一級毒品海洛因分別鑑析其重量，惟因法務部調查局一般
    係以傾倒之方式，將包裝袋內之第一級毒品海洛因倒出與包
    裝袋分離而稱重，必要時，輔以刮杓刮取袋內粉末，然無論
    依何種方式分離，包裝袋內均有極微量之第一級毒品海洛因
    殘留，業經法務部調查局93年3 月19日調科壹字第09300113
    060 號函釋在案，有該函文附卷可憑，足認前開空包裝袋3
    只均內含極微量第一級毒品海洛因殘留而無法析離，海洛因
    與包裝袋應整體視為毒品，均依毒品危害防制條例第18條第
    1 項前段規定，不論屬於犯人與否，一併沒收銷燬之，至鑑
    驗耗損之毒品因已滅失，自無庸宣告沒收銷燬。扣案之注射
    針筒2 支、塑膠鏟管2 支及殘渣袋5 只，均為被告所有且供
    其施用海洛因之物，為被告於警詢及本院審理時所自承，該
    等物品經檢驗結果，均含有第一級毒品海洛因之殘留，有高
    雄醫學大學附設中和紀念醫院（下稱高醫醫院）96年9 月10
    日編號9609-12 至9609-16 、9609-19 、9609-21 、9609-
    23、9609-24 號檢驗報告各1 份附卷可稽，因客觀上均已無
    法與殘留之海洛因完全析離，應視同毒品，依毒品危害防制
    條例第18條第1 項前段規定沒收銷燬之。另扣案之葡萄糖1
    包、注射針筒4 支、夾鏈袋1 只，經檢驗結果雖無海洛因之
    反應或殘留，有法務部調查局96年7 月21日調科壹字第0962
    3056330 號鑑定書、高醫醫院96年9 月10日編號9609-11 、
    9609-17 、9609-18 、9609-20 、9609-22 號檢驗報告各1
    份在卷可證，惟均為被告所有且供其預備用以施用海洛因之
    物，業經其於警詢及本院審理時供述明確，應依刑法第38條
    第1 項第2 款規定宣告沒收。
五、公訴意旨另略以：被告乙○○除於96年6 月7 日中午某時施
    用第一級毒品海洛因1 次外，復曾自96年5 月初某日起至96
    年6 月7 日中午前之某時止，在其上開住處施用海洛因多次
    ，此部分亦涉犯毒品危害防制條例第10條第1 項施用第一級
    毒品罪嫌。按被告之自白，不得作為有罪判決之唯一證據，
    仍應調查其他必要之證據，以察其是否與事實相符，刑事訴
    訟法第156 條第2 項定有明文。被告於上開時、地為警搜索
    查獲後，雖曾供稱自96年5 月初某日起開始有施用海洛因之
    行為等語；惟查，行為人施用海洛因後，於尿液中排出之最
    長時限，受施用劑量、施用方式、個人體質及其代謝情況等
    因素影響，因個案而異，一般可檢出之最長時間為海洛因服
    用後2 至4 天，此有行政院衛生署管制藥品管理局91年10月
    3 日管檢字第110436號函1 份在卷可佐，是前開尿液檢驗報
    告僅能證明被告於96年6 月7 日驗尿前4 天內曾經施用過海
    洛因，尚難證明被告除於96年6 月7 日中午某時施用海洛因
    1 次外，復曾自96年5 月初某日起至96年6 月7 日中午前之
    某時止，有施用海洛因多次之行為，另前述扣案物亦僅能證
    明被告於被查獲前曾施用海洛因，難以認定被告確於公訴人
    所指上開時間內有施用海洛因多次之行為。從而，揆諸前開
    法條，公訴人既未提出其他足以證明被告有前揭多次施用海
    洛因犯行之證據，尚難僅憑被告之自白，遽認其有公訴人所
    指多次施用海洛因之犯行，該部分犯行尚屬不能證明，惟公
    訴意旨認此部分與前開經論罪科刑之施用第一級毒品犯行有
    接續犯之實質上一罪關係，爰不另為無罪之諭知。
據上論斷，應依刑事訴訟法第273 條之1 第1 項、第284 條之1
、第299 條第1 項前段，毒品危害防制條例第10條第1 項、第18
條第1 項前段，刑法第11條、第47條第1 項、第38條第1 項第2
款，判決如主文。
本案經檢察官甲○○到庭執行職務。
中　　華　　民　　國　　96　　年　　9 　　月　　21　　日
                    鳳山刑事第二庭  法　官  楊筑婷
以上正本證明與原本無異。
如不服本判決應於收受本判決後10日內向本院提出上訴書狀，並
應敘述具體理由，如未敘述上訴理由者，應於上訴期間屆滿後20
日內補提理由書狀於本院（均須按他造當事人之人數附繕本）「
切勿逕送上級法院」。
中　　華　　民　　國　　96　　年　　9 　　月　　21　　日
　　　　　　　　　　　　　　　　　  書記官　林靜慧
附錄本判決論罪科刑法條：
毒品危害防制條例第10條
施用第一級毒品者，處6 月以上5 年以下有期徒刑。
施用第二級毒品者，處3 年以下有期徒刑。
